臺灣雲林地方法院刑事判決　　　　　　　　　　　　　九十三年度易字第一一六號
　　公　訴　人　臺灣雲林地方法院檢察署檢察官
　　被　　　告　戊○○
右列被告因竊盜等案件，經檢察官提起公訴（九十三年度偵字第一０八０號），本院
判決如左：
    主    文
戊○○竊盜，累犯，處有期徒刑捌月；又服用酒類，不能安全駕駛動力交通工具而駕
駛，累犯，處有期徒刑月。應執行有期徒刑拾月。
    事實及理由
一、犯罪構成要件之事實：
  (一)戊○○意圖為自己不法之所有，於民國九十三年三月二日上午八時許，在雲林縣
    西螺鎮果菜市場內，利用丁○○所有車牌號碼ＲＹ八─六五五號輕型機車鑰匙未
    拔下之機會，竊取上開機車，得手後即騎乘該機車返回雲林縣西螺鎮新社里新社
    一三九號住處。
  (二)戊○○明知飲酒將導致人之注意能力減低、反應變慢，竟於九十三年三月二日中
    午十二時二十分起至下午一時許止，在雲林縣西螺鎮新社里新社一三九號住處，
    飲用混水高梁酒一瓶後，因飲酒過量已不能安全駕駛動力交通工具，竟仍於同日
    下午二時許，騎乘上開竊得之ＲＹ八─六五五號輕型機車，前往雲林縣土庫鎮西
    平里住處等地。嗣於同日下午四時五十分許，戊○○騎乘上開機車沿雲林縣西螺
    鎮永定村往西螺鎮一五四甲線公路而駛至該公路與埔心路交岔路口，旋遭丁○○
    發現攔下並報警處理。嗣經警於同日晚間七時零六分以酒精測定器測得其吐氣酒
    精濃度達每公升０‧八七毫克。
二、竊盜部分：
  (一)認定犯罪事實所憑之證據及理由：
    1.被告戊○○坦承於九十三年三月二日騎乘車號ＲＹ八─六五五號輕型機車，在
      行經西螺鎮一五四甲線公路與埔心路交岔路口時，遭證人丁○○攔下並報警處
      理，及當日他確實身穿青色（台語發音）上衣之事實。
    2.證人丁○○證述內容如下：
      (1)警訊時證稱：因他朋友「阿國」在雲林縣二崙鄉油車地區發現他所失竊之Ｒ
        Ｙ八─六五五號輕型機車，便請人轉告他此事，他隨即開車前往，並於西螺
        鎮大通加油站前發現被告騎乘上開機車，他隨即追趕，追了約五百公尺後，
        在西螺鎮一五四甲線公路與埔心路口攔下被告，並報警處理（見警卷第三頁
        至第四頁）。
      (2)檢察官訊問時證稱：他當日攔下被告時，機車上所插的鑰匙就是該車的鑰匙
        ，所以他判斷是被告在菜市場偷走鑰匙並將機車騎走（見偵卷第二五頁）。
      (3)本院審理時證稱：當日早上是他姐姐騎乘系爭機車去西螺果菜市場，該機車
        是停放在西螺果菜市場內他們所經營之攤位格子內，停放機車的位置距離攤
        位大約六、七公尺，大部分時間機車鑰匙都是插在機車上，但有時候會拔起
        來放在攤位的辦公桌上，至於機車失竊當日鑰匙究竟放何處，他並不知道，
        因為當日早上他去出貨，大概是當天早上九時多，他姐姐打電話告訴他機車
        不見的事。當日大約中午十二點到下午一點間，他朋友通知他機車好像在西
        螺鎮上，叫他自己去找，後來他發現被告騎乘該機車，他有攔下被告，並告
        訴被告機車是他所有（見本院卷第六四頁至第六八頁）。
    3.證人丙○○證述內容如下：
      (1)警訊時證稱：他兒子丁○○所有之車號ＲＹ八─六五五號輕型機車，於九十
        三年三月二日早上八時四十五分失竊，他女兒有發現是一位穿藍色上衣的人
        將機車騎走，應該是竊贓從桌子上拿走鑰匙後再騎走機車（見警卷第五頁）
        。
      (2)檢察官訊問時證稱：因為機車上所插的鑰匙就是該車的鑰匙，所以他判斷是
        被告在菜市場偷走鑰匙並將機車騎走（見偵卷第二五頁）。
      (3)本院審理時證稱：當日是他女兒把機車騎到果菜市場內，機車是停在他攤位
        的格子內，平日機車鑰匙都是放在桌子上或是插在機車上未拔下。當日早上
        只有他女兒在該處，所以，他女兒是第一位發現機車失竊的人，大概是當天
        早上九點多時，他女兒告訴他機車是被一位穿青色（台語發音）衣服的人騎
        走，後來他在市場廣播詢問，繼而有人通知他們在二崙鄉油車地區發現該機
        車，他兒子丁○○就去追查機車下落（見本院卷第六一頁至第七一頁）。
    4.照片六張：證明於九十三年三月二日有位身穿藍色上衣之人騎乘機車行經西螺
      果菜市場內，且當日被告確實身穿藍色上衣，而查獲之機車即為系爭機車（見
      偵卷第一七頁至第一九頁）。
    5.贓物認領保管單一紙（見警卷第八頁）。
    6.扣案鑰匙一支。
  (二)對於被告辯解本院之判斷：
    1.被告先後供述如下：
      (1)警訊中供稱：他於九十三年三月二日為警查獲當日，並未騎乘機車，只有騎
        腳踏車（見警卷第一、二頁）。
      (2)檢察官訊問時供稱：當日被查獲時，他是騎腳踏車到查獲地點，他跟警察在
        現場處理事情時，他就請他弟弟黃明華將腳踏車騎回家。事後他到警局作完
        筆錄後，警員確實有帶他跟黃明華到現場找腳踏車，因為警察並未詢問腳踏
        車是否已騎回，所以，他才沒有跟員警表示腳踏車已經騎回家（見偵卷第一
        三頁）。
      (3)本院審理中供稱：當日中午十一、十二點時，甲○○打電話給他，約在西螺
        果菜市場外面的小門那裏見面，之後，甲○○向他表示因為兒子腳斷，無法
        騎車，要以新台幣四千元之代價出售兒子的機車給他。當時因為他想要找工
        作，雖然他沒有機車駕照，但他認為買機車沒有駕照也沒有關係，所以就同
        意向甲○○買該部機車。後來甲○○回去牽該部機車，並在當日下午二點時
        ，同樣在西螺果菜市場外面的小門那裏，甲○○帶他到機車停放地點附近，
        指該部機車給他看，他就先拿二千元給甲○○，並約定隔天過戶。又當日下
        午二點時，甲○○是自己騎另一部機車來的，他不知道甲○○是如何牽系爭
        機車到西螺果菜市場（見本院卷第七二頁至第八一頁）。
    2.本院認被告供述先後不一或有不符常情之處如下：
      (1)被告於警訊及檢察官訊問時，並未提到向甲○○購買系爭機車之事，直到本
        院於九十三年四月十九日行準備程序時，方辯稱：系爭機車係向甲○○所購
        買。則被告何以在警訊及檢察官訊問時，針對此項有利己之辯解，竟隻字未
        提，再佐以被告供稱於九十三年四月四日去甲○○家中時，就知道甲○○家
        中沒有人（見本院卷第七四頁），故被告是否於起訴後即明知甲○○已搬離
        他處（事後經員警查訪，甲○○住處之土地於九十三年四月八日出售，且其
        上房屋已拆除【見本院卷第九九頁至第一０二頁】），始在本院審理中更異
        其詞，改辯稱系爭機車是他向甲○○所購買，即非無疑。
      (2)被告明知自己並無機車駕照，若騎乘機車外出，極可能為警舉發無照駕駛，
        為何卻要買系爭機車？又被告辯稱當日與甲○○碰面二次，地點均在西螺果
        菜市場外面的小門那裏，且在第二次碰面時，甲○○才指明機車所在位置（
        就在西螺果菜市場附近），則系爭機車，倘一直停放在西螺果菜市場附近，
        甲○○何需返回牽系爭機車？又何需在第二次碰面時，才指明機車位置所在
        ？若甲○○果真返回牽系爭機車到西螺果菜市場附近，在僅有甲○○一人前
        往之情況下，甲○○何以能騎乘另一部機車前往？
      (3)再者，系爭機車於當日早上即遭人發現在西螺果菜市場內失竊，倘被告供稱
        甲○○是在當日下午二時多時，才在西螺果菜市場外面的小門那裏出售該機
        車給他乙節屬實，則證人丙○○既在西螺果菜市場內廣播詢問，竟無人發現
        該機車仍在西螺果菜市場外面的小門處。且偷車地點與贓車停放地點竟然同
        在西螺果菜市場，亦與一般竊賊害怕贓物被發現，而極盡可能的使贓物不易
        被發現之常情不符。
  (三)綜上，依據證人丁○○、丙○○之證述，已可證明被告為警查獲當日確實騎乘系
    爭機車。再者，被告當日身穿藍色上衣，亦與西螺果菜市場內監視器所拍攝到之
    竊贓是身穿藍色上衣相符，此有照片六張可證。復有贓物認領保管單一紙在卷可
    參，及鑰匙一支扣案可稽。至於被告前開辯解，依據前揭說明，既有先後供述不
    一且違常情之處，是其辯稱：系爭機車是由甲○○賣給他乙節，不足採信。本件
    事證明確，被告竊盜犯行，堪以認定。
  (四)至於公訴意旨認被告係先竊取系爭機車鑰匙乙節，無非係以證人丁○○、丙○○
    於檢察官訊問時證稱：他們判斷被告是在菜市場內偷機車鑰匙再將機車騎走等情
    及扣案之機車鑰匙為其論據。惟本院認為證人丁○○、丙○○於案發當日既未親
    自騎乘該機車至西螺果菜市場內停放，亦未親自見聞當日機車鑰匙放置之情形，
    故證人丁○○、丙○○於檢察官訊問時所為之前開證詞，核屬證人之臆測之詞，
    自不足採為被告有先行竊取機車鑰匙之認定依據。又證人丁○○、丙○○於本院
    審理時亦證述，機車鑰匙有時是插在機車上並未拔下等語明確。是本院認為依據
    公訴人所提出之證據，或其指出證明之方法，尚未能使本院心證達到毫無懷疑被
    告確實有竊取系爭機車鑰匙犯行之程度，基於罪疑惟輕，有疑則利益歸於被告之
    原則，本院認為被告係趁系爭機車鑰匙未拔下之機會，而竊取系爭機車，尚難逕
    認被告亦有竊取機車鑰匙之犯行。惟公訴意旨認此部分與前述論罪科刑部分有接
    續犯之實質上一罪關係，故不另為無罪判決之諭知，併此敘明。
三、關於服用酒類，不能安全駕駛動力交通工具而駕駛部分：
  (一)認定犯罪事實所憑之證據及理由：
    1.被告坦承於右開時間、地點酒後駕車之事實。
    2.行政院國軍退除役官兵輔導委員會臺北榮民總醫院（八八）北總內字第二六八
      六八號函暨附件（見偵卷第二八頁至第三０頁）。
    3.酒精測定紀錄表一紙：證明被告於九十三年三月二日晚間七時零六分為警測得
      呼氣酒精濃度為每公升零點八七毫克（見警卷第一０頁）。
    4.按一般以血中酒精濃度約為呼氣酒精濃度之二千一百倍換算，因人體之代謝作
      用，血液中酒精濃度每小時下降約一０至一九ＭＧ／ＤＬ，有法醫研究所法醫
      所九十清字第０一五０號函在卷可參（見本院卷第八九頁）。是警員於九十三
      年三月二日晚上七時零六分許，對被告為酒精濃度測試，測得之呼氣酒精濃度
      ０．八七ＭＧ／Ｌ，換算為血液酒精濃度為一八二．七ＭＧ／ＤＬ。而被告酒
      後駕車之時間係九十三年三月二日下午二時許，距離警員對被告為酒精測試已
      約五小時，據此回溯推算被告駕駛時之血液酒精濃度應為二三三至二七八ＭＧ
      ／ＤＬ，平均值為二五六ＭＧ／ＤＬ，換算成呼氣酒精濃度為一．一一至一．
      三二ＭＧ／Ｌ，平均值為一．二二ＭＧ／Ｌ。又呼氣中酒精濃度達每公升０．
      五五毫克或血液中酒精濃度在０．一一％（即一一０ＭＧ／ＤＬ）以上者，參
      考德國、美國之標準，肇事率為一般正常人之十倍，認為已達「不能安全駕駛
      」動力交通工具之程度，此有法務部於八十八年五月十日召開之「研商訂定刑
      法第一百八十五條之三服用毒品、麻醉藥品、酒類或其他相類之物，不能安全
      駕駛交通工具之認定標準」會議結論在卷可參（見本院卷第一一七之一頁）。
  (二)綜上，被告此部分自白核與事實相符，應可採信。又依據前開說明，足認被告於
    右揭時間、地點駕車時，已達不能安全駕駛動力交通工具之程度，是被告此部分
    之犯行，亦可認定。
四、論罪科刑之理由：
  (一)被告戊○○所為，係犯刑法第三百二十條第一項之竊盜罪，及同法第一百八十五
    條之三之公共危險罪。所犯上開二罪間，犯意各別，罪名互殊，應予分論併罰。
  (二)被告前因違反麻醉藥品管理條例案件，經本院於八十四年五月十八日以八十三年
    度訴字第六五七號判決判處有期徒刑五年十月確定，嗣於九十二年九月五日縮刑
    期滿執行完畢，有臺灣高等法院被告全國前案紀錄表一份在卷可參，其於五年內
    ，再犯本件有期徒刑以上之罪，為累犯，應依刑法第四十七條規定，加重其刑。
  (三)審酌被告不知悔改，以其有前科紀錄，尋找工作不易為由，而自暴自棄，不思憑
    一己之力賺取金錢，竟以竊取他人財物之方式滿足自己的物慾，並因此造成被害
    人之損失。又被告於飲酒後呼氣酒精濃度高達每公升平均值一點二二毫克之情形
    下，仍不顧行車安全，騎乘機車於馬路上，既漠視自身安危，更枉顧公眾行之安
    全，及其犯後雖坦承公共危險部分之犯行，但否認竊盜部分之犯行，犯罪後態度
    不佳，以及檢察官請求判處被告有期徒刑一年，本院認猶嫌過重等一切情狀，分
    別量處如主文所示之刑，並定其應執行刑。
  (四)扣案之鑰匙一支，係證人丁○○所有之物，自不得宣告沒收，附此敘明。
五、適用之法條：
  (一)刑事訴訟法第二百九十九條第一項前段。
  (二)刑法第三百二十條第一項、第一百八十五條之三、第四十七條、第五十一條第五
    款。
  (三)罰金罰鍰提高標準條例第一條前段。
本案經檢察官乙○○到庭執行職務。
中      華      民      國      九十三      年    六    月    二十八    日
                                    臺灣雲林地方法院刑事第五庭
                                      審判長法  官  陳  定  國
                                            法  官  李  明  益
                                            法  官  許  佩  如
右正本證明與原本無異。
如不服本判決，應於判決送達後十日內，向本院提出上訴狀。（須附繕本）
                                            書記官  張  菀  純
中      華      民      國      九十三      年    六    月    二十八    日
附錄本案論罪科刑法條全文：
刑法第三百二十條：
  意圖為自己或第三人不法之所有，而竊取他人之動產者，為竊盜罪，處五年以下有
  期徒刑、拘役或五百元以下罰金。
  意圖為自己或第三人不法之利益，而竊佔他人之不動產者，依前項之規定處斷。
  前二項之未遂犯罰之。
刑法第一百八十五條之三：
  服用毒品、麻醉藥品、酒類或其他相類之物，不能安全駕駛動力交通工具而駕駛者
  ，處一年以下有期徒刑、拘役或三萬元以下罰金。
